臺灣高等法院高雄分院刑事判決　　　　96年度上重訴字第34號
上　訴　人
即　被　告　丙○○
　　　　　　　　　　（現於台灣高雄看守所羈押中）
指定辯護人　本院公設辯護人于欣潔
上列上訴人因被告殺人未遂案件，不服臺灣高雄地方法院96年度
訴字第2244號中華民國96年8月31日第一審判決（起訴案號：臺
灣高雄地方法院檢察署96年度偵字第11962號），提起上訴，本
院判決如下：
    主  文
原判決撤銷。
丙○○殺直系血親尊親屬未遂，處有期徒刑貳拾年，褫奪公權拾
年。扣案之西瓜刀壹支沒收。
    事  實
一、丙○○係乙○之子，二人屬家庭暴力防治法第3 條第3 款之
    直系血親關係，並同住於高雄縣六龜鄉○○路264 號。丙○
    ○因拒絕讓其子曾偉捷到校就學，乙○乃於民國96年1 月17
    日將曾偉捷交付予社會局人員進行強制安置程序，丙○○因
    而對乙○心生不滿，竟萌生殺害直系血親尊親屬之犯意，明
    知頸、腹、背部均為人體要害，若受創稍重，即有生命之危
    險，竟於96年4月19日晚上9時40分許，在上開處所，趁乙○
    如廁完畢走出廁所欲回房間睡覺而未及防備之際，持其所有
    之西瓜刀1支，朝乙○頸部先砍殺1刀後，再朝乙○之左腹部
    、右大腿、背部分別砍殺1刀，共計砍殺乙○4刀，致乙○受
    有頸背部多處深部撕裂傷、腹部穿刺傷併左腎及大腸破裂、
    低血容性休克等傷害，丙○○於乙○受傷倒地後，並未將乙
    ○送醫救治，而逕自入房清理血跡並更換衣物後即行離去，
    並將西瓜刀棄置在高雄縣六龜鄉○○村○○路280 號前之水
    池內，適鄰居何尚峰發覺報警，並將乙○送往財團法人義大
    醫院急救，乙○始倖免於難，惟其左腎仍因受損嚴重而以手
    術切除。嗣於同年月20日下午1 時許，警方循線在高雄縣六
    龜鄉○○路廢棄空屋內查獲丙○○，並在上開水池內扣得上
    開西瓜刀1支。
二、案經高雄縣政府警察局六龜分局報請台灣高雄地方法院檢察
    署檢察官偵查起訴。
    理  由
壹、證據能力方面
一、按被告以外之人於審判外之言詞或書面陳述，除法律有規定
    者外，不得作為證據，刑事訴訟法第159 條固定有明文；惟
    被告以外之人於審判外之陳述，雖不符同法第159 條之1 至
    之4 規定，而經當事人於審判程序同意作為證據，法院審酌
    該言詞陳述或書面陳述作成時之情況，認為適當者，亦得為
    證據；又當事人、代理人或辯護人於法院調查證據時，知有
    第159 條第1 項不得為證據之情形，而未於言詞辯論終結前
    聲明異議者，視為有前項之同意，此亦據同法第159 條之5
    規定甚明。查證人甲○○、何尚峰於警詢中之陳述，證人乙
    ○於偵查中之陳述，均為被告以外之人於審判外之言詞陳述
    ，卷附扣押筆錄暨扣押物品目錄表、診斷證明書、急診病歷
    資料、財團法人義大醫院96年7 月10日義醫字第09600918號
    函、死亡證明書、泰和醫院96年7 月31 日泰字第960731001
    號函各1 份，均係被告以外之人於審判外之書面陳述，均屬
    於傳聞證據，惟檢察官及被告與辯護人於本院準備程序時均
    未對於上開證據爭執證據能力並同意引為證據（見本院卷第
    31、32頁），本院審酌上開言詞及書面陳述作成時之證據取
    得過程並無瑕疵，且與待證事實具有關連性等情況，認為適
    當，應認依刑事訴訟法第159 條之5 第1 項之規定，得為證
    據，而有證據能力。
二、卷附之現場照片16張、傷勢照片9 張，係傳達照相當時之現
    場情況，而透過照片傳達之情形與現場真實之情形，在內容
    上的一致性，透過機械的正確性來加以保障，換言之，照片
    並不存在人對現實情形的知覺、記憶所經常發生的表現錯誤
    ，是認照片之性質係非供述證據，並無傳聞法則之適用，且
    於此亦別無證據證明上開照片有經偽造、變造之情形，自有
    證據能力。
貳、實體方面
一、訊據上訴人即被告丙○○（下稱被告）對於於上開事實於本
    院審理時坦認不諱（見本院卷第31、32頁），核與證人乙○
    、甲○○、何尚峰證述情節相符（ 見偵卷第45頁、警卷第5
    至6 頁、第8 至9 頁），並有西瓜刀1 支扣案及現場照片16
    張、傷勢照片9 張、扣押筆錄、扣押物品目錄表、診斷證明
    書、急診病歷資料、財團法人義大醫院96年7 月10 日 義醫
    字第09600918號函各1 份附卷可資佐證（見警卷第10 至13
    頁、19至27頁、偵卷第30至44頁、原審卷第38頁），被告上
    開任意性之自白經查既與事實相符，自得採為論科之依據，
    事證明確，其犯行洵堪認定。
二、按稱家庭暴力者，謂家庭成員間實施身體或精神上不法侵害
    之行為；又家庭暴力罪者，謂家庭成員間故意實施家庭暴力
    行為而成立其他法律所規定之犯罪，家庭暴力防治法第2 條
    第1項、第2項分別著有明文。本件被害人乙○與被告為父子
    關係，渠等2人間具有家庭暴力防治法第3 條第3款所定直系
    親屬之家庭成員關係。是被告持刀砍殺被害人乙○，而未致
    乙○死亡之結果，已屬家庭成員間實施身體上之不法侵害行
    為，該當於家庭暴力防治法第2條第2項之家庭暴力罪，且構
    成刑法上之殺直系血親尊親屬未遂罪，惟因家庭暴力防治法
    就此並無罰則之規定，故應僅論以刑法之殺直系血親尊親屬
    未遂罪。又被害人乙○雖於96年6 月10日死亡，然其死亡原
    因係因肺癌、右側肋膜積水、慢性阻塞性肺炎致呼吸衰竭死
    亡，與本案所受傷勢並無因果關係乙節，有死亡證明書、泰
    和醫院96年7月31日泰字第960731001號函1份在卷可稽 （見
    原審卷第45、49頁）。故核被告所為，係犯刑法第272 條第
    2 項、第1 項之殺直系血親尊親屬未遂罪。而被告已著手於
    殺人犯行之實行，而未致被害人乙○死亡之結果，為未遂犯
    ，爰依刑法第25條第2 項後段之規定減輕其刑。
三、原審據以論處被告罪刑，固非無見。然查，按未遂犯之處罰
    ，以有特別規定者為限，並得按既遂犯之刑減輕之，刑法第
    25條第2 項定有明文。本件被告業於本院審理時坦承殺害父
    親乙○未遂之犯行，並陳稱係因乙○將其子曾偉捷交付予社
    會局人員強制安置，致其誤認為乙○此舉剝奪其與曾偉捷之
    父子關係，其將因而喪失其子曾偉捷，因而對乙○心生不滿
    ，其殺害乙○係事出有因，犯後並表悔意等情；本院因認被
    告殺害父親未遂之行為雖天理不容，然其係誤認父親乙○此
    舉將剝奪其與獨子曾偉捷之父子關係，其將永遠失去其子曾
    偉捷，致而鑄下大錯，被告所為未遂犯行尚非不宜依刑法第
    25條第2 項之規定減輕其刑；原判決認被告之犯行不宜依刑
    法第25條第2 項之規定減輕其刑，尚有未洽。被告上訴意旨
    認原判決量刑過重，為有理由，且原判決併有上揭可議之處
    ，即屬無可維持，自應由本院將原判決撤銷改判。審酌被告
    與被害人乙○為至親之父子關係，本應和睦相處，相互尊重
    及扶持，遇有問題應本諸理性、和平之態度，並以協調溝通
    之方式解決處理，然被告竟因乙○將其子交付予社會局人員
    進行強制安置程序，即誤認為乙○此舉剝奪其與曾偉捷之父
    子關係，其將因而喪失其子曾偉捷，因而對乙○心生不滿而
    萌殺意，持西瓜刀砍殺乙○，致乙○受有如事實欄所載嚴重
    傷勢，經送醫急救始倖免於死，其犯後業已坦承全部犯行，
    並表悔意，及其犯罪之動機、目的、手段、犯罪時所受之刺
    激、智識程度（國中畢業）、犯罪所生之危害及與被害人之
    關係等一切情狀，爰量處如主文所示之刑，並依被告犯罪之
    性質，認有褫奪公權之必要，爰併予宣告褫奪公權10年，以
    資懲儆。扣案之西瓜刀1 支，係被告所有供其本案犯罪所用
    之物，業據其供陳在卷（見本院卷第30、31頁），爰依刑法
    第38條第1項第2款宣告沒收。
據上論結，應依刑事訴訟法第369 條第1 項前段、第364 條、第
299條第1項前段，刑法第272條第2項、第1項、第25條第2項、第
65條第2項、第37條第2項、第38條第1項第2款，判決如主文。
本案經檢察官林應華到庭執行職務。
中　　華　　民　　國　　96　　年　　11 　月　　23 　日
                  刑事第七庭    審判長法  官 莊飛宗
                                      法  官 黃憲文
                                      法  官 孫啟強
以上正本證明與原本無異。
如不服本判決應於收受本判決後10日內向本院提出上訴書狀，其
未敘述上訴理由者，並得於提起上訴後10日內向本院補提理由書
狀（均須按他造當事人之人數附繕本）「切勿逕送上級法院」。
中　　華　　民　　國　　96　　年　　11 　月　　23 　日
　　　　　　　　　　　　　　　　　　　書記官 黃富美
附錄本判決論罪科刑法條：
刑法第272條：
殺直系血親尊親屬者，處死刑或無期徒刑。
前項之未遂犯罰之。
預備犯第 1 項之罪者，處 3 年以下有期徒刑。
